【裁判字號】    88,訴,2
【裁判日期】    890627
【裁判案由】    侵權行為損害賠償
【裁判全文】
臺灣高等法院民事判決  八十八年度訴字第二號
      原      告  甲○○
                          （另案於台灣桃園監獄執行中）
      被      告  乙○○  住台北市○○○路○段一三五號一樓
右當事人間因傷害案件提起刑事附帶民事訴訟請求侵權行為損害賠償事件，經刑事庭
移送前來，本院判決如左︰
    主    文
被告應給付原告新臺幣伍拾萬元。
原告其餘之訴駁回。
訴訟費用由被告負擔六分之一，餘由原告負擔。
    事    實
甲、原告方面：
一、聲明：求為判決：被告應給付原告新臺幣 (下同)三百萬元。
二、陳述：
  (一)被告係台北市政府警察局中山分局建國派出所（下稱建國派出所）員警，於民國
    八十六年五月五日下午一時三十分許，在建國派出所地下室製作偵訊筆錄時，竟
    基於傷害之故意，以手銬將甲○○銬住，並以電話簿等物墊住甲○○之腹部後，
    再持木棒毆打甲○○之胸、腹部，以電擊棒電擊甲○○之生殖器，致使甲○○受
    有腹部二○×一九公分之鈍器挫傷、局部瘀血、雙手腕擦挫傷及陰莖前端包皮淤
    血、腫脹之傷害。被告刑事部分，業經本院以八十七年度上易第五八四七號刑事
    判決判處有期徒刑八月在案。
  (二)原告受傷後，住院二十天，出院三個多月方能自行活動，至今手部無法持久工作
    及提重物，無法人道，精神、肉體所受痛苦甚大，故請求醫藥補助費三十萬元、
    醫療期間附帶之支出十萬元，後續身心治療費八十萬元、工作補助一百二十萬元
    、精神慰藉金六十萬元。右述各項損害，均係被告不法侵害所生之結果，對於原
    告自應負賠償責任。
乙、被告方面：被告未於言詞辯論期日到場，據其以前到庭所為聲明、陳述如左：
一、聲明：求為判決：原告之訴駁回。
二、陳述：否認有毆打甲○○之行為，甲○○之傷勢係遭民眾圍毆所致。
丙、本院依職權調閱本院八十七年度上易字第五八四七號乙○○傷害案件（下稱傷害
    案件）全卷。
    理    由
一、被告經合法通知，未於言詞辯論期日到場，核無民事訴訟法第三百八十六條各款
    所列情形，爰依原告聲請，由其一造辯論而為判決。
二、原告主張：被告係建國派出所員警，於八十六年五月五日下午一時三十分許，在
    建國派出所地下室製作偵訊筆錄時，竟基於傷害之故意，以手銬將伊銬住，並以
    電話簿等物墊住伊腹部後，持木棒毆打伊胸、腹部，再以電擊棒電擊伊之生殖器
    ，致伊受有腹部二○×一九公分之鈍器挫傷、局部瘀血、雙手腕擦挫傷及陰莖前
    端包皮淤血、腫脹之傷害，至今無法工作、無法人道。伊受傷後共支出醫藥費三
    十萬元、增加生活上之需要十萬元，工作損失一百二十萬及後續身心治療費八十
    萬元、精神慰藉金六十萬元，共三百萬元。此損害係被告不法侵害所生之結果，
    對伊自應負賠償責任等情，爰依侵權行為之法律關係，求為命被告如數給付之判
    決。
三、被告則以：原告之傷係遭圍觀民眾毆打所致，非伊所為等語，資為抗辯。
四、經查，原告主張之右揭事實，有台灣台北地方法院檢察署法醫於八十六年五月六
    日製作之驗傷診斷書、馬偕紀念醫院急症病歷及八十七年一月十六日馬院醫急字
    第八七００六四號函附卷可證（見台灣台北地方法院檢察署八十六年偵字第一○
    九六一號甲○○竊盜案卷、八十六年度他字第二○八○號、八十七年度偵字第六
    八七號乙○○傷害案卷，外放），而與被告共同逮捕原告之建國派出所員警顏祝
    宏於上開原告涉嫌竊盜案件八十六年七月十四日偵查時證述：「（逮捕原告時）
    我有問他，他說沒有（受傷），我到時並未看見民眾打他」（見同上竊盜案卷）
    等語，證人即原告涉嫌竊盜案件之被害人洪蔡廣子於該案偵查中亦陳稱：「．．
    為防止他（即原告）逃離，拉住把手。後林某掙脫逃出樓梯間外。被群眾圍住，
    當時警方尚未到場。」「我沒看見（原告被打）．．」「沒見到（甲○○受傷）
    。他蹲在地上。」等語。而被告於該案偵查中亦稱，其到場時原告被圍住，蹲在
    地上（均見該偵查卷八十六年七月十四日訊問筆錄），足認民眾於員警到達前圍
    住原告，係為防止其逃脫，若原告係於現場被民眾圍毆，衡情原告必定盡力護住
    其身體要害，絕不致於身體四肢（雙手腕擦挫傷係手銬所致）、背部無被毆之傷
    痕，而有如前之胸、腹部及生殖器之傷勢，且豈有不告知到場處理員警被民眾圍
    毆之理。被告所辯，尚無足採。被告因而犯有假借職務上機會傷害罪，經判處有
    期徒刑八月，業據本院調閱傷害案件閱屬實，堪信原告之主張為真實。
五、因故意或過失，不法侵害他人之權利者，負損害賠償責任；不法侵害他人之身體
    、健康、名譽或自由者，被害人雖非財產上之損害，亦得請求賠償相當之金額，
    修正前民法第一百八十四條第一項、第一百九十五條第一項分別定有明文。又民
    法債編修正前發生之債，除其施行法有特別規定外，不適用修正施行後之規定，
    為民法債編施行法第一條所明定。本件被告不法侵害原告之權利，應負賠償責任
    ，且該損害係八十九年五月五日民法債編修正施行前所發生，自應適用修正前之
    規定。茲審酌原告各項請求如次：
  (一)醫藥費部分：原告主張受傷後，支付醫藥費三十萬元，嗣後尚須支付醫藥費八十
    萬元，共一百一十萬元云云。經查，原告就本件傷害未支付任何醫療費用，亦無
    法舉證證明嗣後尚須支付醫藥費用八十萬元，為原告所自承（見本院卷一一頁反
    面、四五、六二頁），況原告受傷時為現役軍人，於八十六年五月八日所涉竊盜
    案交保返回部隊後即至國軍高雄總醫院住院治療，同年月十七日出院，住院醫療
    費用全免，無自付額，有該院八十八年四月七日濟世二字第一六八七號函在卷
    可憑（見本院卷一八頁），則原告請求醫藥費一百一十萬元，於法無據，不應准
    許。
  (二)原告主張受傷期間增加生活上之需要十萬元及工作損失一百二十萬，惟無法舉證
    證明之，為原告自承（見本院卷四五、六二頁），故原告此部分之請求，亦不應
    准許。
  (三)精神慰藉金部分：原告遭受被告傷害，已如前述，其精神上受有痛苦，自屬當然
    。查原告係高中畢業，無不動產，案發當時，在服兵役，服役前無工作，因犯強
    盜罪被判處有期徒刑五年六月，八十九年一月十一日入監執行；被告係建國派出
    所警員等事實，為兩造所自陳，並有台灣桃園監獄受刑人在監執行證明書可參（
    見本院卷五二頁），爰審酌兩造之身分、地位、資力及被告為依法令從事公務之
    人員，竟假借職務上之機會為傷害行為及其傷害之手段暨原告係因侵入住宅涉嫌
    竊盜罪被帶往派出所偵訊，所受之傷害、精神痛苦之程度等一切情狀，認為原告
    請求之精神慰藉金以五十萬元為相當，逾此數額之請求，為無理由。
六、綜上所述，原告基於侵權行為之損害賠償請求權，請求被告賠償原告五十萬元，
    洵屬正當，應予准許。逾此部分所為之請求，為無理由，應予駁回。
七、據上論結：本件原告之訴，為一部有理由，一部無理由。依民事訴訟法第三百八
    十五條第一項、第七十九條但書，判決如主文。
中      華      民      國    八十九    年      六      月    二十七    日
                                臺灣高等法院民事第五庭
                                    審判長法  官  黃  熙  嫣
                                          法  官  鄭  傑  夫
                                          法  官  蔡  芳  齡
右正本係照原本作成。
原告甲○○如不服本判決，應於收受送達後二十日內向本院提出上訴書狀，其未表明
上訴理由者，應於提出上訴後二十日內向本院補提理由書狀（均須按他造當事人之人
數附繕本）上訴時應提出委任律師或具有律師資格之人之委任狀；委任有律師資格者
，另應附具律師及格證書及釋明委任人與受任人有民事訴訟法第四百六十六條之一第
一項但書或第二項（詳附註）所定關係之釋明文書影本。
中      華      民      國    八十九    年      六      月     三十     日
                                          書記官  蔡  錦  輝
附註：
民事訴訟法第四百六十六條之一（第一項、第二項）：
對於第二審判決上訴，上訴人應委任律師為訴訟代理人。但上訴人或其法定代理人具
有律師資格者，不在此限。
上訴人之配偶、三親等內之血親、二親等內之姻親，或上訴人為法人、中央或地方機
關時，其所屬專任人員具有律師資格並經法院認為適當者，亦得為第三審訴訟代理人
。


司法院資訊處製作；財團法人民間司法改革基金會備份。
